臺灣高等法院刑事裁定　　　　　　　　　　　　　 九十一年度毒抗字第七一五號
　　抗　告　人
　　即受處分人　甲○○　男 三.
右抗告人因違反毒品危害防制條例案件，不服臺灣板橋地方法院九十一年度毒聲字第
三八四四號，中華民國九十一年十一月二十一日裁定（臺灣板橋地方法院檢察署九十
一年度聲觀字第一八二六號、九十一年度毒偵字第三六二一號）提起抗告，本院裁定
如左：
    主  文
抗告駁回。
    理  由
一、檢察官聲請意旨略以：被告甲○○於民國九十一年九月二十六日在臺灣板橋地方
    法院檢察署採集尿液接受檢驗之時回溯九十六小時內之某時，在不明處所，施用
    第二級毒品安非他命，為臺灣板橋地方法院檢察署於九十一年九月二十六日通知
    被告至臺灣板橋地方法院檢察署採尿查獲。被告經傳未到，惟查被告於九十一年
    九月二十六日於臺灣板橋地方法院檢察署採集尿液經送驗結果，確呈安非他命類
    陽性反應，有臺灣尖端先進生技醫藥股份有限公司出具之濫用藥物陽性檢驗報告
    乙紙附卷可稽，其施用毒品犯行堪予認定，爰依毒品危害防制條例第二十條第一
    項規定，聲請裁定將被告送勒戒處所觀察、勒戒等語。
二、經查，被告甲○○於民國九十一年九月二十六日在臺灣板橋地方法院檢察署採集
    尿液接受檢驗之時回溯九十六小時內之某時，在不明處所，施用第二級毒品安非
    他命，為臺灣板橋地方法院檢察署於九十一年九月二十六日通知被告至臺灣板橋
    地方法院檢察署採尿查獲。被告經傳未到，惟查被告於九十一年九月二十六日於
    臺灣板橋地方法院檢察署採集尿液經送驗結果，確呈安非他命類陽性反應，有臺
    灣尖端先進生技醫藥股份有限公司出具之濫用藥物陽性檢驗報告乙紙可稽（見原
    審卷第六頁），復有臺灣板橋地方法院檢察署受保護管束人（被告）尿液檢體監
    管紀錄表附卷足考（見原審卷第七頁），被告施用毒品之犯行，洵堪認定。從而
    ，原審據檢察官之聲請，依毒品危害防制條例第二十條第一項規定，裁定將被告
    送勒戒處所觀察、勒戒，經核並無不合，應予維持。
三、抗告意旨略以：被告因罹患感冒而服用回春堂止嗽膠囊治療咳嗽，據藥局告知，
    該藥品成分中含有鎮靜劑成份，是否因此於驗尿時被發現而誤認係吸毒？況且報
    紙刊登確有甚多類此誤判情形，亟待衛生、司法單位謀求釐清解決而免造成冤獄
    。被告如非以吸食毒品之犯意而因服食治病之藥物而藥內含有類似鎮定成份者，
    自無犯罪而送勒戒之可言。本件抗告人之驗尿期間均事先排定，縱屬至愚，亦不
    可能於驗尿前吸毒以觸犯法律，況抗告人亦曾檢呈回春堂止嗽膠囊，請求檢察官
    送請檢驗鑑定，未蒙照辦，遽而裁定勒戒自難甘服，爰依法抗告，祈將隨狀附呈
    該藥鑑定後，另為廢棄施以勒戒之裁定云云。惟被告係因實施保護管束經臺灣板
    橋地方法院檢察署檢察官通知到場後，經其同意採集尿液送驗，有臺灣板橋地方
    法院檢察署受保護管束人（被告）尿液檢體監管紀錄表附卷可憑（見原審卷第七
    頁），又目前常用之尿液安非他命或嗎啡篩檢方式包括，酵素免疫分析法、薄層
    色層分析法和放射免疫分析法篩檢，確實有可能因藥品或食物交叉反應，可在尿
    液測試產生偽陽性之反應，因此篩檢結果必須進一步確認，在目前最常採用之確
    認方法為氣相層析質譜儀，此乃因在良好的操作條件下，以氣相層析質譜儀作藥
    物及其代謝產物之定性及定量分析，幾乎不會有偽陽性反應產生，足以排除因服
    用所可能產生之偽陽性反應，此有行政院國軍退除役官兵輔導委員會臺北榮民總
    醫院八十三年四月七日（八三）北總內字第○三○五九號函附卷可參，本件被告
    所採尿液經送鑑驗，係以酵素免疫分析法為初步檢驗，再利用「氣相層析質譜儀
    」進行確認檢驗，均呈安非他命陽性反應（見原審卷第六頁），復參以被告所檢
    呈服用之回春堂止嗽膠囊係包裝密封完整之藥品，應係被告自行向藥房購買（見
    本院卷第七頁），衡情藥劑中當無非法添加安非他命類毒品之可能，被告施用毒
    品之犯行，至為明確，是被告前揭所辯，自無足採。至被告所請將自行購買之回
    春堂止嗽膠囊送請鑑檢乙節，既被告施用毒品之犯行，已臻明確，所請送檢驗乙
    事，衡無必要，併此敘明。綜上，抗告人之抗告為無理由，應予駁回。
據上論斷，應依刑事訴訟法第四百十二條，裁定如主文。
中    華    民    國      九十一  年       十二     月      三十一      日
                              臺灣高等法院刑事第二十二庭
                                  審判長法  官  許  正  順
                                        法  官  林  明  俊
                                        法  官  邱  同  印
右正本證明與原本無異。
不得再抗告。
                                    書記官  莊  昭  樹
中    華    民    國      九十二  年        一      月        二        日
